【裁判字號】    95,勞訴,128
【裁判日期】    951229
【裁判案由】    給付資遣費等
【裁判全文】
臺灣臺中地方法院民事判決  95年度勞訴字第128號
原      告  甲○○
            丙○○
上二人共同
訴訟代理人  陳居亮律師
被      告  台灣報業股份有限公司
法定代理人  丁○○
訴訟代理人  乙○○
當事人間給付資遣費等事件，本院於95年12月15日言詞辯論終結
，判決如下：
    主    文
被告應給付原告甲○○新台幣貳拾壹萬玖仟陸佰貳拾參元，應給
付原告丙○○新台幣參拾參萬捌仟陸佰貳拾伍元，及均自民國九
十五年八月九日起至清償日止，按年息百分之五計算之利息。訴
訟費用由被告負擔。
本判決第一項得假執行，但被告如以新台幣貳拾壹萬玖仟陸佰貳
拾參元為原告甲○○，以新台幣參拾參萬捌仟陸佰貳拾伍元為原
告丙○○預供擔保後，得免假執行。
    事實及理由
壹、程序方面:
    按訴狀送達後，原告不得將原訴變更或追加他訴。但擴張或
    減縮應受判決事項之聲明者，不在此限，民事訴訟法第255
    條第1項第3款定有明文。本件原告原請求被告應給付原告甲
    ○○新台幣（下同）342,203元，應給付原告丙○○527,625
    元及法定遲延利息，嗣改請求給付原告219,623元，給付原
    告丙○○338,625元及法定遲延利息，核係減縮應受判決事
    項之聲明，依首揭規定，自應准許之。
貳、實體方面:
一、原告主張：原告甲○○、丙○○均自民國（下同）85年9 月
    1日起任職於被告公司，分別擔任編輯部中部採訪中心台中
    市小組記者及行政部廣告內勤組辦事員。因被告經營不善，
    自94年12月1日起即未給付薪資，並於95年6月5日全面停刊
    ，且於95年6月6日無預警歇業，並以人事通知資遣原告，且
    於當日生效，原告二人遭被告資遣時之薪資，原告甲○○係
    每月20430元、原告丙○○則為每月31500元，被告因歇業資
    遣原告，既未給付預告期間工資及資遣費，經協調仍無結果
    ，爰依勞動基準法第16條、第17條及兩造勞動契約之約定，
    提起本訴請求被告給付資遣費及預告期間工資，並聲明被告
    應給付原告甲○○219,623元，應給付原告丙○○338,625
    元，及如主文所示之利息，並陳明願供擔保請准宣告假執行
    。
二、被告雖不否認因歇業資遣自85年9月1日起即任職被告公司之
    原告甲○○及丙○○二人，且迄今尚積欠資遣費，亦無支付
    預告期間工資等情，然以資遣費之平均工資，應以扣除勞健
    保費用後之原告實際領取之數額計算，且因歇業終止僱傭關
    係，無庸支付預告期間工資等語置辯。
三、本件原告二人均自85年9月1日起任職被告公司，每月應領薪
    資原告甲○○為20,430元；原告丙○○為31500元，原告二
    人至95年6月5日遭被告以歇業為由資遣止，在被告公司已繼
    續工作3年以上，在職期間均為9年9個月又5日，有原告提出
    之人事通知單、離職證明書、所得明細表各2份，且為被告
    所不爭執，自堪信為真正。被告雖以前詞置辯，本件爭執要
    點為：(一)計算原告資遣費之平均薪資，係以扣除勞、健保
    後之實際領取金額，或以原告原領金額計算？被告應給付之
    資遺費為若干？（二）以歇業為由終止僱傭關係，應否支付
    預告期間工資?經查：
(一)平均工資應依勞工原得領取之數額計算，不得排除雇主代扣
    之勞、健保部分之數額。
 1、按受僱於僱用五人以上公司、行號之員工參加勞工保險為被
    保險人，自行負擔之保險費，由投保單位負責扣、收繳，並
    須於次月底前，連同投保單位負擔部分，一併向保險人繳納
    ；又公民營事業、機構之受雇者之第1類全民健康保險被保
    險人應自付之保險費，由投保單位負責扣、收繳，並須於次
    月底前，連同投保單位應負擔部分，一併向保險人繳納，勞
    工保險條例第6條第1項第2款、第16條第1項第1款、全民健
    康保險法第8條第1項第1款第2目、第29條第1項第1款分別定
    有明文。故原告任職被告公司期間，因加入勞工保險及全民
    健康保險，每月由被告公司代扣之保險費，係被保險人即原
    告依法應自付之保險費，是以，原告每月實際領取之薪資，
    係被告依法將原應給付原告之工資，扣除上開勞保及健保費
    用後之金額，遭扣繳之金額，自仍屬原告工資之一部，被告
    辯稱計算平均工資時，應按扣繳勞健保費用後，原告實際領
    取之金額計算之，顯係有誤。
 2、按有歇業或轉讓時，雇主得預告勞工終止勞動契約；又雇主
    依前第11條終止勞動契約者，應依左列規定發給勞工資遣費
    ：一在同一雇主之事業單位繼續工作，每滿一年發給相當於
    一個月平均工資之資遣費。二依前款計算之剩餘月數，或工
    作未滿一年者，以比例計給之。未滿一個月者以一個月計。
    勞動基準法第11條第1款、第17條分別定有明文。本件原告
    主張遭被告以歇業為由資遺時，按原告原領薪資（即未扣除
    被告代收之勞、健保費用）計算之平均工資，原告甲○○為
    每月20430元、原告丙○○為每月31500元，有原告提出之所
    得明細表為證，且為被告所是認，又原告之年資均為9年9
    個月又9日，原告均請求年資計至95年5月31日止即以9年9個
    月為據，則本件原告主張被告應給付原告甲○○之資遣費應
    為199,193元（計算式：20430元×9又9/12＝199193元，元
    以下四捨五入），應給付原告丙○○之資遣費為307,125元
    (31500元×9又9/12=307,125元)，為有理由，應予准許。
(三)雇主因歇業資遣員工，應予給付預告期間工資？
 1、按非有左列情形之一者，雇主不得預告勞工終止勞動契約：
    一歇業或轉讓時；又雇主依第11條或第13條但書規定終止勞
    動契約者，其預告期間依左列各款之規定：三、繼續工作三
    年以上者，於三十日前預告之；勞動基準法第11條第1款、
    第16條第1項第3款定有明文。本件原告主張被告於95年6月5
    日遭台中市政府認定歇業，既為被告所是認，依前開規定，
    對於繼續工作三年以上之員工，應給付30日以上之預告期間
    工資，至於歇業之原因，究竟係資方營業不善、整體經濟環
    境不良或員工罷工等等，則不予論究，亦因此免除雇主即被
    告依法應給付預告期間工資之責任，被告上開辯詞，於法無
    據，尚難採信。
 2、本件原告二人之年資均為9年9個月，已逾3年以上，依前開
    規定，原告主張被告應給付原告甲○○預告期間工資為20,4
    30元，應給付原告丙○○預告期間工資為31,500元，為有理
    由。
四、綜上所述，本件原告基於兩造勞動契約及前揭勞動基準法之
    法律關係，請求被告給付原告甲○○219,623元 (資遣費199
    ,193 元+預告期間工資20,430元=219,623元)、給付原告丙
    ○○338,625元 (資遣費307,125元+預告期間工資31,500元
    =338,625元)，及均自起訴狀繕本送達翌日即95年8月9日起
    至清償日止，按年息5%計算之利息，為有理由，應予准許。
五、本件原告勝訴部分，所命為給付金額各為219,623元及338,6
    25元，均未逾50萬元，爰依職權宣告假執行；惟被告陳明願
    供擔保請准宣告免為假執行，經核無不符，爰酌定相當擔保
    金，併准許之。
六、訴訟費用負擔之依據：民事訴訟法第78條。
中    華    民    國    95    年    12    月    29    日
                  民事第三庭    法  官  林靜芬
正本係照原本作成。
如對本判決上訴，須於判決送達後20日內向本院提出上訴狀。
中    華    民    國    95    年    12    月    29    日
                                書記官


司法院資訊處製作；財團法人民間司法改革基金會備份。
